【裁判字號】    99,審訴,271
【裁判日期】    990121
【裁判案由】    侵權行為損害賠償
【裁判全文】
臺灣臺北地方法院民事裁定             99年度審訴字第271號
原      告  新金山工業股份有限公司
法定代理人  甲○○
訴訟代理人  林辰彥律師
複 代理 人  林傳哲律師
            謝玉玲律師
被      告  藤霖國際開發股份有限公司
兼法定代理  乙○○
人                      弄9號.
被      告  丙○○
上列當事人間請求侵權行為損害賠償事件，本院裁定如下：
    主  文
本件移送臺灣板橋地方法院。
    理  由
一、按訴之全部或一部，法院認為無管轄權者，依原告聲請或依
    職權以裁定移送於其管轄法院，民事訴法第二十八條第一項
    定有明文。
二、本件原告主張：原告所有坐落於臺北縣五股鄉○○○段獅子
    頭小段222、222之1地號土地，就該基地對外通往臺北縣五
    股鄉○○路所經過之同小段152之6、154之4地號土地，原告
    已申請時效取得地役權設定登記獲准，惟被告藤霖國際開發
    股份有限公司之負責人即被告乙○○與現場管理之被告丙○
    ○無視於原告上開地役權、道路通行權之存在，為被告藤霖
    國際開發股份有限公司興建鄰屋之便，毀損前述既成道路路
    面及原告興建之圍牆、監視器、鐵門、深水井、蓄水池、馬
    達等物品，致原告受有損害，為此爰依民法第一百八十四條
    第一項及第一百八十五條第一項等規定，請求被告負共同侵
    權行為連帶損害賠償責任等語，核係本於因侵權行為之法律
    關係有所請求而涉訟，且為民事訴訟法第五十三條第一款之
    共同訴訟類型。查：
  (一)雖被告藤霖國際開發股份有限公司公司營業所位於臺北市大
    安區，被告乙○○、丙○○住所位於臺北市大安區、臺北縣
    中和市（見卷附之公司登記資料、戶籍謄本），但依民事訴
    訟法第二十條但書規定，在該法第五十三條第一、二款所定
    被告數人之共同訴訟，若有該法第四至十九條特別審判籍下
    ，則被告住所、營業所所在地法院此時對之無管轄權，原告
    僅得向該共同訴訟特別審判籍法院起訴。
  (二)次按因侵權行為涉訟者，得由行為地之法院管轄，亦為民事
    訴訟法第十五條第一項所明定者。此所指「因侵權行為涉訟
    者」，包括本於侵權行為所生之損害賠償訴訟。
  1.又所謂行為地，凡為一部實行行為或其一部行為結果發生之
    地皆屬之，即除實行行為地外，結果發生地亦包括在內（參
    最高法院56年台抗字第369號判例）。惟參諸上開條文之立
    法理由，就不法行為地傾向於指係實行不法行為之地，而非
    發生不法行為結果之地，益徵最高法院上開判例載示「其一
    部行為結果發生之地」之旨，宜採限縮解釋，而認所稱結果
    發生之地，係與構成侵權行為要件事實之全部或一部，有直
    接或最重要之牽連關係者為限，庶符立法原意，並可避免一
    造濫訴致令他造遠赴法院苛受應訴負擔之弊，不宜擴張泛指
    任何間接或常出於偶然而不確定，或僅屬被害人空泛主張管
    轄原因事實而未經釋明之地，均為此所述之結果地。
  2.是以，當事人間本於侵權行為所生之損害賠償訴訟，均茲所
    謂因侵權行為涉訟，而管轄權之有無，自應依當事人主張之
    原因事實，並按諸前揭法律關於管轄之規定，以定其侵權行
    為地或結果地，並進而認定其管轄法院，且在無其他特別審
    判籍管轄法院之適用清形，法院自得依職權移轉管轄。
  3.如前所述，原告係本於侵權行為之法律關係起訴請求者，有
    民事訴訟法第十五條特別審判籍規定適用，而本件侵權行為
    實行行為、結果所在地，依原告主張之原因事實記載，均位
    於原告公司所在位置及原告所有坐落於臺北縣五股鄉○○○
    段獅子頭小段222、222之1地號土地內，有地形圖、土地複
    丈成果圖在卷可稽。又因被告營業所、住所所在地不在同一
    法院，是依民事訴訟法第二十條但書之規定，自應由共同管
    轄法院即臺灣板橋地方法院管轄。
  (三)末按，所謂本案之言詞辯論，係指被告於言詞辯論期日或準
    備程序期日，就為訴訟標的之法律關係為實體上之陳述而言
    ；倘被告僅於書狀就為訴訟標的之法律關係為實體上陳述內
    容之記載，未於言詞辯論期日或準備程序期日以言詞加以引
    用，自難謂被告已為本案之言詞辯論。據此，本件僅進行過
    調解程序，因本院尚未進行言詞辯論或準備程序，自無同法
    第二十五條規定擬制合意管轄適用之情形，附此敘明。
  (四)茲原告向無管轄權之本院起訴，顯係違誤。應依職權將本件
    移送於該管轄法院。
三、依首開法條裁定如主文。
中    華    民    國    99    年    1     月    21    日
                  民事第六庭  法  官  賴錦華
以上正本係照原本作成。
如對本裁定抗告，須於裁定送達後十日之不變期間內，向本院提
出抗告狀。
中    華    民    國    99    年    1     月    21    日
                              書記官  張馨文

司法院資訊處製作；財團法人民間司法改革基金會備份。
